【裁判字號】    90,上易,1133
【裁判日期】    900516
【裁判案由】    毒品危害防制條例
【裁判全文】
臺灣高等法院刑事判決                            九十年度上易字第一一三三號
    上  訴  人  甲○○
    即  被  告
右列被告因違反毒品危害防制條例案件，不服臺灣板橋地方法院八十九年度易字第三
一四一號，中華民國八十九年十二月廿九日第一審判決（聲請處刑案號：臺灣板橋地
方法院檢察署八十九年度毒偵緝字第五八八號），提起上訴，本院判決如左：
    主  文
原判決撤銷。
甲○○連續施用第二級毒品，累犯，處有期徒刑陸月，如易科罰金，以佰元折算壹
日，於刑之執行完畢或赦免後，令入勞動場所強制工作貳年，以保護管束代之，安非
他命壹包（驗餘淨重肆柒點捌公克）沒收銷燬。
    事  實
甲○○有犯罪習慣，曾於民國七十六年至八十六年間，屢因恐嚇、違反麻醉藥品管理
條例、違反藥事法、違反槍彈藥刀械管制條例等罪案件而受刑罰宣告。其中八十五
年所犯違反麻醉藥品管理條例案件，經臺灣士林地方法院判處有期徒刑七月，上訴本
院駁回確定，於八十八年五月十五日縮短刑期執行完畢。八十七年間，另因施用毒品
案件，經觀察、勒戒認無繼續施用毒品之傾向，由臺灣士林地方法院檢察署檢察官於
八十八年一月五日處分不起訴。自八十八年九月起，又基於概括犯意，連續多次於下
列時、地施用第二級毒品安非他命：(一)八十八年九月十七日上午五、六時左右，在臺
北縣三芝鄉某處施用一次。同日中午十二時卅分左右，在臺北縣土城市○○路十之一
號四樓，經警查獲其持有安非他命一包（驗餘淨重四七點三八公克）。(二)八十八年九
月廿日，又在臺北縣土城市○○路十之一號四樓施用一次。(三)八十九年四月八日下午
三、四時左右，在桃園縣龜山鄉○○○街施用一次，經警於同月十日上午八時左右採
尿送驗查獲。復經觀察勒戒，認有繼續施用毒品之傾向。由臺北市警察局萬華分局報
請臺灣板橋地方法院檢察署檢察官偵查後聲請簡易判決處刑，經臺灣板橋地方法院改
用通常訴訟程序審理。
    理  由
一認定犯罪事實所憑之證據及理由：
  (一)前述犯罪事實，業經上訴人坦白承認。
  (二)上訴人經警採驗之尿液，呈現安非他命陽性反應，有卷附尿液檢驗報告書可憑。
  (三)上訴人自承施用之扣案藥物，經法務部調查局鑑定，確係第二級毒品安非他命（
    驗餘淨重四七點三八公克）。
二撤銷改判之理由：
  (一)扣案安非他命二包，僅八十八年九月十七日查獲部分為上訴人備供施用之毒品。
    至桃園縣警察局桃園分局於八十九年四月九日查扣之另一包安非他命（淨重零點
    四公克），不能證明係供上訴人所施用，難認與本案查獲之犯罪事實有何關連，
    原審遽予一併宣告沒收銷燬，有違罪刑相屬及主刑與從刑不可分之法則。
  (二)科刑之判斷，依照刑法第五十七條各款規定，必須就行為人涉案環境中一切主客
    觀情狀，基於個別處遇之刑罰矯治原則詳實審酌。其因屢犯同一罪名而有加強制
    裁之必要者，固非不得酌予從重處斷，但究非絕對而劃一之考量。藥物濫用類型
    之犯罪，在立法本質上屬於牴觸國家醫藥衛生政策之法定犯，就行為背景而言則
    為出於社會適應不良之慢性自殘行為，除非別有強化一般預防功能之特殊事由，
    在處遇手段之選擇上理應儘先考量如何激發其接受矯正之自我意志，非至萬不得
    已，不宜盡與積極危害公眾或他人之自然犯同其待遇，致使遽行壓縮其社會適應
    空間而增加矯治上所不必要之困難。原判決科處上訴人有期徒刑一年，對於人身
    自由所加之限制不能謂為輕微，乃於量刑判斷部分除敘明上訴人二犯施用毒品戕
    害己身之外，並未具體闡述究竟有何非予監禁即難矯治之必要原因，量刑判斷難
    認為已達妥適。
四論罪科刑之理由：
  (一)上訴人所為，觸犯毒品危害防制條例第十條第二項之罪。其持有第二級毒品安非
    他命之低度行為，為較高度之施用毒品犯行所吸收，不另論罪。
  (二)本案先後各次施用毒品犯行，時間相近，所犯為構成要件相同之罪名，動機均在
    使用禁制藥物尋求自我麻醉，顯然出於概括犯意，依連續犯規定論以一罪，並加
    重其刑。
  (三)根據卷附本院被告全國前案紀錄表所載，上訴人於八十五年間，曾違反麻醉藥品
    管理條例，經臺灣士林地方法院判處有期徒刑七月，上訴本院駁回確定，八十八
    年五月十五日縮短刑期執行完畢。其受有期徒刑執行完畢，五年之內再犯法定本
    刑包括有期徒刑之本案罪名，應論以累犯並遞予加重其刑。
  (四)上訴人前因施用第二級毒品案件，經觀察勒戒認無繼續施用之傾向，已於八十八
    年一月五日經檢察官依毒品危害防制條例第二十條第二項規定處分不起訴，並已
    確定（見前述全國前案紀錄表），五年以內再因本案而犯同一法條罪名，經觀察
    、勒戒之後認有繼續施用傾向，依同條例第二十第三項規定不再適用除刑寬典，
    自應依法處罰。
  (五)審酌上訴人僅具不完整之國民中學教育程度，因就業困難、意志頹喪而一再濫用
    禁制藥物觸法，經依法執行強制戒治後，在本院審理中矢言痛改前非絕不再犯，
    且家有老母稚子待其扶養等一切情狀，認宜量處如主文所示之刑。
  (六)上訴人犯罪之後，刑法第四十一條關於短期自由刑易科罰金之規定，已於九十年
    一月十日修正公布、自同年十二日起施行。比較新舊法之規定，現行法對於上訴
    人並無不利，應適用裁判時之法律酌定易科罰金之折算標準。
  (七)依據上述前案紀錄表所載，上訴人於七十六年至八十六年間，屢因恐嚇、違反麻
    醉藥品管理條例、違反藥事法、違反槍彈藥刀械管制條例等罪案件而受刑罰宣
    告，八十七年間又因施用毒品而受觀察、勒戒。其經多次偵審及矯治，竟未及時
    積極悔改而又犯本案，顯有犯罪習慣。主刑部分雖經酌情輕處，仍有另藉保安處
    分措施加強他律矯治之必要，併命於刑之執行完畢或赦免後令入勞動場所強制工
    作二年。但斟酌本案所犯情節止於自損身命，未達積極侵害他人權益、破壞社會
    秩序之程度，認為所宣告之強制工作處分以暫不實際執行為適當，先予代以保護
    管束，以觀後效並啟自新。
  (八)扣案備供上訴人施用之安非他命一包（驗餘淨重四七點三八公克），為查獲之毒
    品，應予沒收銷燬。
五適用之法律：
  (一)刑事訴訟法第三百六十九條第一項前段、第三百六十四條、第二百九十九條第一
    項前段。
  (二)毒品危害防制條例第十條第二項、第十八條第一項。
  (二)刑法第二條第一項前段、第十一條前段、第五十六條、第四十七條、第四十一條
    第一項、第九十條、第九十二條。
  (三)罰金罰鍰提高標準條例第二條。
中    華    民    國      九十      年      五      月      十六      日
                                  審判長法  官  葉  麗  霞
                                        法  官  余  來  炎
                                        法  官  林  勤  綱
右正本證明與原本無異。
不得上訴。
                                        書記官  鐘  麗  芳
中    華    民    國      九十      年      五      月      十六      日
附錄本案論罪科刑法條全文
毒品危害防制條例第十條第二項
施用第二級毒品者，處三年以下有期徒刑。


司法院資訊處製作；財團法人民間司法改革基金會備份。
